臺灣高等法院臺中分院刑事判決       100年度上易字第1100號
上  訴  人  臺灣苗栗地方法院檢察署檢察官
被      告  吳兆騏
上列上訴人因被告竊盜等案件，不服臺灣苗栗地方法院99年度易
字第1173號中華民國100年4月8日第一審判決（起訴案號：臺灣
苗栗地方法院檢察署99年度偵字第1624號、第4302號），提起上
訴，本院判決如下：
    主  文
上訴駁回。
    理  由
一、依刑事訴訟法第350條、第361條、第362條、第367條規定，
    不服地方法院之第一審判決而上訴者，須提出上訴書狀，並
    應敘述具體理由，為上訴必備之程式；其所提出之書狀未敘
    述上訴理由，或僅曾以言詞陳述上訴理由者，均應於上訴期
    間屆滿後20日內補提理由書於第一審法院。第一審法院經形
    式審查，認逾期未補提上訴理由者，應定期間先命補正；逾
    期未補正者，為上訴不合法律上之程式，應以裁定駁回。倘
    已提出上訴理由，但所提非屬具體理由者，則由第二審法院
    以上訴不合法律上之程式，判決駁回。而所謂具體理由，必
    係依據卷內既有訴訟資料或提出新事證，指摘或表明第一審
    判決有何採證認事、用法或量刑等足以影響判決本旨之不當
    或違法，而構成應予撤銷之具體事由，始克當之（例如：依
    憑證據法則具體指出所採證據何以不具證據能力，或依憑卷
    證資料，明確指出所為證據證明力之判斷如何違背經驗、論
    理法則）；倘僅泛言原判決認定事實錯誤、違背法令、量刑
    失之過重或輕縱，而未依上揭意旨指出具體事由，或形式上
    雖已指出具體事由，然該事由縱使屬實，亦不足以認為原判
    決有何不當或違法者（例如：對不具有調查必要性之證據，
    法院未依聲請調查亦未說明理由，或援用證據不當，但除去
    該證據仍應為同一事實之認定），皆難謂係具體理由，俾與
    第二審上訴制度旨在請求第二審法院撤銷、變更第一審不當
    或違法之判決，以實現個案救濟之立法目的相契合，並節制
    濫行上訴（最高法院97年度台上字第892號判決要旨參照）
    。又理由是否具體，則屬第二審法院審查之範圍，不在命補
    正之列，亦即上訴書狀已記載理由，並有具體之敘述時，其
    上訴既屬合法，第二審法院固應就其理由之是否可取，為實
    體之審理及判斷；如認其上訴書狀雖記載理由，但並未具體
    敘述時，則無須再命補正，可逕認其上訴不合法，以判決駁
    回之（最高法院97年度台上字第4475號判決要旨參照）。
二、本案檢察官不服原審判決提起上訴，其上訴理由係以：
  (一)被告先於偵查中辯稱：伊於民國98年9、10月間因媽媽被撞
    ，向錢莊借錢，錢莊說要匯錢給伊，伊就把存摺、印章等給
    錢莊，但不包括提款卡，之後錢莊打電話給伊說借的錢已進
    來了，叫伊去領，伊就用提款卡於99年10月28、29日提款共
    新臺幣（下同）12萬2900元云云，另提出「現金周轉」之小
    廣告1張為佐。嗣經本署檢察官依該廣告登載之0000-000000
    、0000-000000號電話調查，發覺該2支電話之持有人分別為
    鍾志偉、何光文2人後，即據以傳喚2人到庭作證，結果均無
    如被告所辯之情事。是本署檢察官因認被告既已坦認曾持提
    款卡提領被害人遭恐嚇匯入之金錢，所辯情節又與常情不符
    ，且未提出事證以實其說，故將被告以涉犯竊盜、恐嚇取財
    罪提起本件公訴。
  (二)嗣被告於原審99年11月30日行準備程序時，仍以上開情詞置
    辯，然於原審100年3月29日再行準備程序時，卻突然供稱表
    示願意認罪，而陳稱，伊係將上開物品賣予何光文等情。故
    原審在訊明相關犯罪情節後，即以幫助恐嚇取財罪對被告予
    以論罪科刑。
  (三)然本案被告究係單純販賣上述物品予何光文，或係與何光文
    共犯本件之竊鴿、恐嚇取財犯行，實須傳喚何光文到庭為證
    並與被告對質，始能明瞭，惟原審未能審酌及此，僅憑被告
    之供述即為判決，似嫌速斷。是請撤銷原判決，另為適當合
    法之判決。
三、經查：
  (一)本件起訴意旨係以：被告吳兆騏與不知名之男子，基於擄鴿
    後再勒贖之犯意聯絡，共同意圖為自己不法之所有，在不詳
    地點架設鳥網，陸續擄獲吳沈素珍、李明苑、馮明仕、鄭定
    佳所有之賽鴿各1隻後，隨即於98年10月28日，由不知名男
    子分別打電話予吳沈素珍、李明苑、馮明仕、鄭定佳恐嚇稱
    ：如不匯款至吳兆騏之合作金庫銀行苗栗分行000000000000
    0號帳戶內，賽鴿就不放回等語，使其等心生畏懼，分別由
    吳沈素珍命其子吳家華至郵局匯款2, 525元、李明苑至郵局
    匯款2,170元、馮明仕至合作金庫銀行以無摺存款存入1,800
    元、鄭定佳至彰化縣秀水鄉農會匯款2,310元至吳兆騏上開
    帳戶。隨後由吳兆騏於98年10月28日分別至苗栗縣苗栗市之
    自動提款機，提領包含上開匯款之2萬元、1萬8,000元、1萬
    9,000元得手，因認被告涉犯刑法第320條第1項之竊盜罪嫌
    、第346條第1項之恐嚇取財罪嫌等語。嗣原審先於100年4月
    8日就被告被訴恐嚇取財部分，認定被告係幫助犯恐嚇取財
    罪而判處有期徒刑5月（即本件上訴案），後原審於100年6
    月24日再就被告被訴竊盜部分，認定不能證明被告犯罪而諭
    知無罪在案，合先敘明。
  (二)而原審認定被告係幫助犯恐嚇取財罪，係因被告已坦承有將
    其於合作金庫銀行苗栗分行所開立0000000000000號之帳戶
    存簿及提款卡，於98年7月21日在苗栗縣苗栗市○○街7-11
    便利商店內，以4,000元之價格，販售給何光文，以幫助他
    人遂行恐嚇取財之犯行，且有證人吳沈素珍、李明苑、馮明
    仕、鄭定佳於警詢之證述，並有郵政跨行匯款申請書2紙、
    合作金庫銀行存款憑條1紙、彰化縣秀水鄉農會匯款回條1紙
    。被告吳兆騏合作金庫苗栗分行0000000000000號帳戶之新
    開戶建檔登錄單1份、分戶交易明細表1份等附卷可憑。經核
    原審就認定被告上開犯罪所憑之證據，已經詳細調查審酌，
    經核並無違反證據、論理及經驗法則。
  (二)按被告於偵查及原審99年11月30日準備程序時固辯稱係依地
    下錢莊指示，始將帳戶交由他人使用，並依指示提款，以取
    得借款款項等語，但其所辯「向地下錢莊借錢」一節，並無
    積極證據足資相佐，嗣被告乃於原審100年3月8日準備程序
    時起即坦承其先前此部分所辯，純屬虛構，目的在脫卸刑責
    ，本案真相就是單純之販賣帳戶案件，並明確指認販賣對象
    係何光文。原審乃依檢察官聲請，傳訊何光文作證。而何光
    文雖否認有向被告收購帳戶，但亦坦承其曾與綽號「老怪」
    之人，共同擄鴿勒贖而為恐嚇取財（見原審卷第104頁至第
    106頁）；且被告於偵查中所提出內容為「現金周轉  解決
    您的資金不便  0000-000000 0000-000000」之廣告名片1張
    （見99年度偵字第1624號卷第33頁），經查其中0000-00000
    0號電話之申請人確係何光文，此有中華電信資料查詢在卷
    可憑（見99年度偵字第1624號卷第41頁），且何光文於原審
    亦供承上開電話為其本人使用（見原審卷第104頁背面），
    足見被告之指認並非虛構，亦符常理。而原審既已傳訊證人
    何光文作證，當無檢察官上訴書所指未傳喚何光文作證而有
    事實未明之情形。
  (三)又量刑輕重，係屬事實審法院得依職權自由裁量之事項，茍
    已斟酌刑法第57條各款所列情狀而未逾越法定刑度，不得遽
    指為違法（最高法院72年度台上字第6696號判例要旨參照）
    。另刑罰之量定，屬法院自由裁量之職權行使，應審酌刑法
    第57條所列各款事由及一切情狀，為酌量輕重之標準，並非
    漫無限制。在同一犯罪事實與情節，如別無其他加重或減輕
    之原因，下級審法院量定之刑，亦無過重或失輕之不當情形
    ，則上級審法院對下級審法院之職權行使，原則上應予尊重
    （最高法院85年度台上字第2446號判決要旨參照）。按刑法
    刑法第346條第1項規定：「意圖為自己或第三人不法之所有
    ，以恐嚇使人將本人或第三人之物交付者，處6月以上5年以
    下有期徒刑，得併科1千元以下罰金」，被告因係幫助犯恐
    嚇取財罪，原審爰依刑法第30條之規定減輕其刑，而就被告
    本件幫助犯恐嚇取財犯行量處有期徒刑5月，如易科罰金，
    以新臺幣1千元折算1日，並無違誤，亦屬妥適，尚無過重或
    過輕之情形。
  (四)綜上所述，本院依形式上觀察認原審判決認事用法及量刑，
    並無違法或不當之處，檢察官上訴理由並未依據卷內既有訴
    訟資料或提出新事證，指摘或表明第一審判決有何採證認事
    、用法等足以影響判決本旨之不當或違法，而構成應予撤銷
    之具體事由，自非屬得上訴第二審之具體理由。依上揭法律
    規定及判決意旨，檢察官提起之第二審上訴不合法律上程式
    ，爰不經言詞辯論，判決駁回上訴。
據上論斷，應依刑事訴訟法第367條前段、第372條，判決如主文
。
中    華    民    國   100    年    9     月    5     日
            刑事第十二庭  審判長法  官  康  應  龍
                                法  官  楊  真  明
                                法  官  王  國  棟
以上正本證明與原本無異。
不得上訴。
                                書記官  廖  昭  容
中    華    民    國   100    年    9     月    5     日